【裁判字號】    97,易,897
【裁判日期】    970828
【裁判案由】    詐欺
【裁判全文】
臺灣臺北地方法院刑事判決               97年度易字第897號
公  訴  人  臺灣臺北地方法院檢察署檢察官
被      告  乙○○
上列被告因詐欺案件，經檢察官提起公訴（96年度偵字第17236
、18456 號），及移送併辦（96年度偵字第20394 號），經本院
判決如下：
    主  文
乙○○幫助共同意圖為自己不法之所有，以詐術使人將本人之物
交付，處有期徒刑肆月，如易科罰金，以新臺幣壹仟元折算壹日
。
    事  實
一、乙○○明知提供金融帳戶提款卡及密碼予真實姓名年籍不詳
    之人使用，有被犯罪集團利用作為詐財轉帳匯款等犯罪工具
    之虞，復基於幫助他人詐欺之故意，先於民國96年5 月28日
    下午1 時10分前某時，在不詳地點，將其申領之華僑銀行城
    東分行帳戶（帳號：00000000000000 0）提款卡、密碼交付
    真實姓名年籍不詳之成年男子。俟該男子與他人於取得上開
    帳戶使用權後，即基於共同之犯意聯絡，意圖為該集團成員
    不法之所有，先後於附表所示之時間，以附表所示之方法，
    致甲○○、丙○○等陷於錯誤，而將如附表所示之金錢匯入
    乙○○如附表所示帳戶內，交付予該詐欺集團旋經提領一空
    。嗣甲○○、丙○○發覺情況有異，始悉受騙而報警循線查
    獲。
二、案經臺北市政府警察局中山分局報請臺灣臺北地方法院檢察
    署檢察官偵查後起訴，及移送併辦。
    理  由
一、訊據被告乙○○就申立華僑銀行城東分行帳戶（帳號：0000
    00000000000） 後，另有即如附表所示之帳戶提供予詐欺集
    團，以如附表所示之方式詐騙被害人甲○○、丙○○如附表
    所示之金錢乙節，於本院調查、審理時固均坦承不諱，惟仍
    矢口否認有何幫助詐欺之犯行，辯稱：該帳戶係因搬家期間
    放置於機車踏板後遺失、並未交他人使用云云。經查
  (一)前開華僑銀行城東分行帳戶係被告親自開戶申領晶片提款卡
    ，且另有即如附表所示之帳戶提供予詐欺集團，以如附表所
    示之方式詐騙被害人甲○○、丙○○如附表所示之金錢乙節
    ，除據被告坦承不諱外，
    1.核與被害人甲○○、丙○○於警訊之證述（被害人警訊部
      分，依據刑事訴訟法第159 條之5 第1 項之規定，具有證
      據能力）相合；
    2.且有與被害人證述相符之自動櫃員機交易明細表（見偵一
      卷第24頁）、板信商業銀行存入憑證、自動提款機交易明
      細表（見96年偵字第14238 號卷第18頁）在卷可稽；
    3.另有被告相關之開戶資料、帳戶存提款明細資料：華僑商
      業銀行城東分行96年6 月28日（96）僑銀東營字第95號函
      及附件印鑑卡、帳戶往來明細（見偵一卷第11頁）
    4.華僑商業銀行臺中分行96年9 月4 日（96）僑銀中字第18
      6 號函及提款監視錄影畫面光碟、及翻拍照片（見偵一卷
      第29頁以下）、華僑銀行存款存入憑條（見偵二卷第27、
      46頁）
    等附卷可參，是被告親自申領
    之帳戶經詐欺集團利用為詐欺取財用等事實，堪以認定。
  (二)被告雖辯稱：帳戶係遺失，並非故意交付他人使用云云。惟
    迄本件辯論終結，均無法提出與之相合之報案紀錄、甚或任
    何證人、證物可供調查：
    1.就帳戶「遺失、失竊」之原由，被告於本院準備程序中先
      供稱：帳戶遺失係因騎機車時，將存摺、提款卡、印章、
      密碼、手機等物均放在包包內，再將包包放在機車腳踏板
      ，不知發生何事即遺失云云，後又改稱：至今無法確認係
      丟掉、還是搬家被人偷了，故每次方會交帶不同之原因等
      語（見本院97年6 月30日筆錄第2 、4 頁），前後供述甚
      為迥異、矛盾。
    2.復就帳戶「遺失、失竊」之時間，初於警訊中即供稱：帳
      戶遺失係於96年8 月10日搬家云云（見偵一卷第35頁），
      於本院亦供稱：於96年6 月初陸續搬家，大陸配偶亦預計
      10幾日左右將來台，為扣抵大陸配偶健保費用所需，方申
      設本件帳戶云云（見本院97年8 月25日筆錄第3頁） ，然
      經本院告知被害人遭詐欺時間係「96年5 月30日、6 月8
      日」，早於被告供稱之「遺失、失竊」時間後，始改口確
      實時間已無法記憶等情，是被告就本件申設帳戶之原因、
      時間、甚至遺失之確實時間，均無法為合理、一致之交待
      ，甚且所稱「帳戶遺失、失竊」之時間，更在本件被害人
      遭詐欺時間之後。
    3.衡之帳戶、提款卡若係申報失竊或遺失之物，則該帳戶即
      可能隨時被凍結，詐騙所得款項即無法領出，詐騙集團豈
      會輕易使用竊取或拾獲所得之帳戶為詐財轉帳之用？而可
      認被告帳戶係出自本意交付他人使用。故被告辯稱：帳戶
      遭遺失、失竊云云，顯係臨訟編纂之詞，無可採信。
    4.目前之新聞媒體，對於不肖犯罪集團，經常利用收購之存
      款帳戶，作為詐欺他人財物工具之事例，已多所報導，被
      告為智慮成熟之成年人，對此自應知之甚詳，竟仍將前開
      金融帳戶提款卡連同密碼，交付予不詳年籍姓名之成年人
      ，據以為詐得款項之人頭帳戶，顯見被告確有能預知且不
      違背本意之幫助該詐騙集團詐欺之犯意。
  (三)綜上所述，本件事證明確，被告所辯顯無可採，被告犯行洵
    堪認定，應予依法論科。
二、核被告提供帳戶存摺與他人為詐欺取財使用，雖並未參與詐
    欺取財之構成要件行為，然其顯係以幫助他人多次共同犯詐
    欺罪之意思，實施詐欺取財構成要件以外之行為，核其所為
    ，均係犯刑法第30條第1 項、第339 條第1 項之幫助詐欺取
    財罪。而該詐欺係多人共同犯罪，彼此間有犯意聯絡及行為
    分擔。被告所犯上開二罪，係以一行為而觸犯數罪名，為想
    像競合犯，應依刑法第55條規定，從一重之幫助詐欺取財罪
    處斷。惟被告係基於幫助之犯意而為，應依正犯之刑減輕之
    ，並先加後減。爰審酌被告迄本件辯論終結均未能切實悔悟
    ，而其提供帳戶予他人犯罪使用，造成遭受詐欺之人追查贓
    款及實際犯罪行為人發生阻礙，對於社會治安仍具有相當之
    危害性，而本件被害人所受損失達93萬8 千元，尚非輕微，
    而被告亦為對被害人為任何之賠償，及其犯罪動機、目的、
    手段、犯罪後完全坦承犯行之態度、具有高職畢業學歷之智
    識程度等一切情狀，量處如主文所示之刑，併諭知易科罰金
    之折算標準，以示懲儆。
據上論斷，應依刑事訴訟法第299 條第1 項前段，刑法第28條、
第30條第1 項、第2 項、第339 條第1 項、第41條第1 項前段、
第55條，刑法施行法第1 條之1 ，判決如主文。
本案經檢察官李建論到庭執行職務
中    華    民    國    97    年    8     月    28    日
                  刑事第四庭審判長法  官  劉慧芬
                                  法  官  李桂英
                                  法  官  郭惠玲
上正本證明與原本無異。
如不服本判決，應於判決送達後10日內向本院提出上訴狀（應抄
附繕本）。告訴人或被害人如對於本判決不服者，應具備理由請
求檢察官上訴，其上訴期間之計算係以檢察官收受判決正本之日
期為準。
                                  書記官  江虹儀
中    華    民    國    97    年    9     月    3     日
附錄本案論罪科刑法條全文：
刑法第339條（普通詐欺罪）
意圖為自己或第三人不法之所有，以詐術使人將本人或第三人之
物交付者，處5 年以下有期徒刑、拘役或科或併科1 千元以下罰
金。
以前項方法得財產上不法之利益或使第三人得之者，亦同。
前二項之未遂犯罰之。
附表：
┌─┬───┬──────┬────┬─────────┐
│編│被害人│  詐騙時間  │詐騙金額│     詐騙方法     │
│號│      │            │        │                  │
├─┼───┼──────┼────┼─────────┤
│1 │甲○○│96年5月30日 │2萬8千元│姓名年籍不詳之成年│
│  │      │下午2時7分許│        │人在「開報」佯刊登│
│  │      ├──────┼────┤「中南海科技控股」│
│  │      │96年6月1日下│13萬元  │之廣告，誘使被害人│
│  │      │午3時17分許 │        │撥打所刊登之098648│
│  │      ├──────┼────┤5341號行動電話號碼│
│  │      │96年6月5日中│20萬元  │，由自稱「賀經理」│
│  │      │午12時36分許│        │之成年人，向被害人│
│  │      │            │        │訛稱投資基金獲利良│
│  │      │            │        │好，要求被害人匯款│
│  │      │            │        │，成為會員，致使被│
│  │      │            │        │害人陷於錯誤，而將│
│  │      │            │        │現金匯款至右揭帳戶│
│  │      │            │        │。                │
├─┼───┼──────┼────┼─────────┤
│2 │丙○○│96年6月8日上│58萬元  │姓名年籍不詳之成年│
│  │      │午11時50分許│        │男子撥打電話向被害│
│  │      │            │        │人佯稱其電話費尚未│
│  │      │            │        │繳納將遭停話，經被│
│  │      │            │        │害人告以並未積欠電│
│  │      │            │        │話費後，又訛稱如未│
│  │      │            │        │欠費則須報案，並將│
│  │      │            │        │電話轉至警察局，復│
│  │      │            │        │由姓名年籍不詳之成│
│  │      │            │        │年男子假冒為「員警│
│  │      │            │        │」，謊稱欲凍結被害│
│  │      │            │        │人帳戶，要求被害人│
│  │      │            │        │須將帳戶金額轉存至│
│  │      │            │        │安全帳戶，致使被害│
│  │      │            │        │人陷於錯誤，而將現│
│  │      │            │        │金匯款至右揭帳戶。│
└─┴───┴──────┴────┴─────────┘


司法院資訊處製作；財團法人民間司法改革基金會備份。
